ACORDAO-COMPLETO-2345976

ACÓRDÃO 4984/2019 ATA 23/2019 - SEGUNDA CÂMARA

VISTOS, relatados e discutidos estes autos de Tomada de Contas Especial instaurada pelo Ministério da Cultura (MinC) em desfavor da empresa CRB Projeto Cultural e Editora Ltda. e de sua sócia-administradora, Celina Borges, em virtude da não consecução dos objetivos pactuados para a execução do projeto cultural "Sintonia Musical" (PRONAC 07-10680) , celebrado com base no art. 3º, inciso II, alínea "c", e 25, inciso IV, da Lei 8.313/1991, para a realização de seis concertos com a Orquestra Philarmônica de São Paulo, sob a regência do maestro Solielson Goethe;
ACORDAM os Ministros do Tribunal de Contas da União, reunidos em Sessão da 2ª Câmara, diante das razões expostas pelo Relator, em:
9.1. considerar revéis Celina Borges (CPF XXX.713.118-XX) e a empresa CRB Projeto Cultural e Editora Ltda. (CNPJ 07.011.021/0001-51) , com fundamento no § 3º, art. 12, Lei 8.443/1992;
9.2. julgar irregulares as contas de Celina Borges (CPF XXX.713.118-XX) e da empresa CRB Projeto Cultural e Editora Ltda. (CNPJ 07.011.021/0001-51) , com fundamento nos arts. 1º, inciso I; 16, inciso III, alíneas "b" e "c"; 19 e 23, inciso III, todos da Lei 8.443/1992, e nos arts. 1º, inciso I; 209, incisos II e III; 210 e 214, inciso III, do Regimento Interno TCU, e condená-las ao pagamento das quantias a seguir especificadas, com a fixação do prazo de 15 (quinze) dias, a contar da notificação, para comprovar, perante o Tribunal (art. 214, inciso III, alínea "a", do Regimento Interno) , o recolhimento da dívida aos cofres do Fundo Nacional de Cultura, atualizada monetariamente e acrescida dos juros de mora, calculados a partir das datas indicadas, até a data do efetivo recolhimento, na forma prevista na legislação em vigor:
	VALOR R$
	DATA

	342.000
	22/12/2009

	80.000,00
	29/12/2009

	87.000,00
	29/12/2009

	5.000,00
	25/2/2011

	5.000,00
	25/2/2011

	5.000,00
	15/3/2011

	15.000,00
	16/3/2011

	5.000,00
	15/4/2011

	5.000,00
	15/5/2011

	5.000,00
	22/6/2011

	56.198,75
	8/7/2011

	56.198,75
	2/8/2011

	100.000,00
	20/9/2011

	47.868,02
	11/10/2011

	1.762,80
	11/10/2011

	19.000,00
	14/10/2011

	100.000,00
	24/10/2011

	100.000,00
	25/10/2011

	50.000,00
	25/10/2011

	118.840,00
	21/11/2011

9.3. aplicar à Celina Borges (CPF XXX.713.118-XX) e à empresa CRB Projeto Cultural e Editora Ltda. (CNPJ 07.011.021/0001-51) , a multa prevista no art. 57 da Lei 8.433/1992, no valor individual de R$ 100.000,00 (cem mil reais) , fixando-lhes o prazo de 15 (quinze) dias, a contar da notificação, para comprovarem, perante o Tribunal (art. 214, inciso III, alínea "a", do Regimento Interno) , o recolhimento das dívidas aos cofres do Tesouro Nacional, atualizadas monetariamente desde a data do  presente acórdão até a do efetivo recolhimento, se forem pagas após o vencimento, na forma da legislação em vigor;
9.4. autorizar, desde logo, nos termos do art. 28, inciso II, da Lei 8.443/1992, a cobrança judicial das dívidas caso não atendidas as notificações;
9.5. autorizar o pagamento das dívidas em até 36 (trinta e seis) parcelas mensais e consecutivas, nos termos do art. 26 da Lei 8.443/1992 e do art. 217 do Regimento Interno, fixando-lhes o prazo de 15 (quinze) dias, a contar do recebimento da notificação, para comprovarem perante o Tribunal o recolhimento da primeira parcela, e de 30 (trinta) dias, a contar da parcela anterior, para comprovarem o recolhimento das demais parcelas, devendo incidir sobre cada valor mensal, atualizado monetariamente, os juros de mora devidos, na forma prevista na legislação em vigor;
9.6. alertar às responsáveis que a falta de comprovação do recolhimento de qualquer parcela importará no vencimento antecipado do saldo devedor, nos termos do § 2º do art. 217 do Regimento Interno deste Tribunal;
9.7. dar ciência desta deliberação à Secretaria Especial da Cultura do Ministério da Cidadania, à Secretaria Federal de Controle Interno e às responsáveis;
9.8. dar ciência desta deliberação ao Procurador-Chefe da Procuradoria da República no Estado de São Paulo, nos termos do § 3º do art. 16 da Lei 8.443/1992, c/c o § 7º do art. 209 do Regimento Interno do TCU, para adoção das medidas que entender cabíveis.

Tomada de Contas Especial instaurada pelo Ministério da Cultura (MinC) em desfavor da empresa CRB Projeto Cultural e Editora Ltda. e de sua sócia-administradora, Sra. Celina Borges (desde 14/9/2004, cf. peça 12), em virtude da não consecução dos objetivos pactuados para a execução do projeto cultural Sintonia Musical (PRONAC 07-10680), celebrado com base no art. 3º, inciso II, alínea c, e 25, inciso IV, da Lei 8.313/1991, para a realização de seis concertos com a Orquestra Philarmônica de São Paulo, sob a regência do maestro Solielson Goethe.

Segunda Câmara

Entidades e Órgãos do Governo do Estado de São Paulo.

3. Interessados/Responsáveis:
3.1. Interessado: Ministério da Cultura (extinto).
3.2. Responsáveis: Celina Borges (XXX.713.118-XX); CRB Projeto Cultural e Editora Eireli - ME (07.011.021/0001-51).

13.1. Ministros presentes: Ana Arraes (Presidente), Aroldo Cedraz (Relator) e Raimundo Carreiro.
13.2. Ministro-Substituto convocado: Marcos Bemquerer Costa.
13.3. Ministro-Substituto presente: André Luís de Carvalho.

ACORDAO-COMPLETO-2422106

Acórdão de Relação 8077/2020 - Segunda Câmara

Acórdão de Relação

AROLDO CEDRAZ

Adoto como Relatório a instrução de mérito da Unidade Técnica (peça 22) , cujas propostas de encaminhamento contaram com a anuência de seu corpo diretivo (peças 23 e 24) , assim como do Ministério Público junto ao TCU (peça 25) :
"INTRODUÇÃO
Trata-se de Tomada de Contas Especial instaurada pelo Ministério da Cultura (MinC) em desfavor da empresa CRB Projeto Cultural e Editora Ltda. e de sua sócia-administradora, Sra. Celina Borges (desde 14/9/2004, cf. peça 12) , em virtude da não consecução dos objetivos pactuados para a execução do projeto cultural "Sintonia Musical" (PRONAC 07-10680) , celebrado com base no art. 3º, inciso II, alínea "c", e 25, inciso IV, da Lei 8.313/1991, para a realização de seis concertos com a Orquestra Philarmônica de São Paulo, sob a regência do maestro Solielson Goethe (peça 3, 24-26) .
HISTÓRICO
2.	A Portaria nº 581, de 24/9/2008, autorizou a captação do valor de apoio, totalizando R$ 1.708.200,00, no período de 25/9 a 31/12/2008 (peça 3, p. 48) , prorrogado sucessivamente até 31/12/2011 (peça 3, p. 7) , recaindo o prazo para prestação de contas em 30/1/2012.
3.	Do total autorizado, foi captado pela entidade o montante de R$ 1.203.868,3, equivalente a 70,47% do total, conforme atestam os recibos de mecenato que integram os autos (peça 3, p. 58-77) , a seguir discriminados:
	RECIBO Nº - DATA
	VALOR R$

	01 - 22/12/2009
	342.000

	02 - 29/12/2009
	80.000,00

	03 - 29/12/2009
	87.000,00

	04 - 25/2/2011
	5.000,00

	05 - 25/2/2011
	5.000,00

	06 - 15/3/2011
	5.000,00

	07 - 16/3/2011
	15.000,00

	09 - 15/4/2011
	5.000,00

	10 - 15/5/2011
	5.000,00

	11 - 22/6/2011
	5.000,00

	12 - 8/7/2011
	56.198,75

	13 - 2/8/2011
	56.198,75

	14 - 20/9/2011
	100.000,00

	15 - 11/10/2011
	47.868,02

	16 - 11/10/2011
	1.762,80

	17 - 14/10/2011
	19.000,00

	18 - 24/10/2011
	100.000,00

	19 - 25/10/2011
	100.000,00

	20 - 25/10/2011
	50.000,00

	21 - 21/11/2011
	118.840,00

	TOTAL
	1.203.868,32

*Em face da ausência de extratos bancários, admite-se as datas dos recibos de mecenato como as de efetiva captação.
4.	A prestação de contas encaminhada ao MinC (peça 3, p. 58-100) foi analisada pelo Relatório de Execução nº C08-PASSIVO/G03/SEFIC/MinC (peça 3, p. 118-119) , cuja conclusão foi no sentido de que os objetivos do PRONAC nº 07-10680 não foram alcançados (peça 20, p. 1) . No mesmo sentido concluiu o Laudo Final Sobre a Prestação de Contas nº 384/2016/G3/PASSIVO/SEFIC/MinC (peça 3, p. 120-122) , sugerindo a reprovação das contas do projeto, pelo valor integral dos recursos captados - R$ 1.203.868,32.
5.	A conclusão em tal sentido deveu-se ao fato de que a proponente, ao seu alvedrio e sem a autorização prévia do MinC, executou objeto diverso do ajustado no PRONAC 07-10680 (realização de seis concertos com a Orquestra Philarmônica de São Paulo, com a regência do maestro Solielson Goethe) , realizando apenas quatro apresentações, das quais três foram da Jazz Big Band, em 31/3/2010, 11/3/2011 e 17/9/2011, e uma da Orquestra Bachiana, em 4/11/2011.
6.	Além da alteração do objeto, o Relatório de Execução identificou irregularidades diversas na prestação de contas, relacionadas aos recibos e notas fiscais apresentadas, quais sejam:
	a) recibos emitidos em nome do maestro Solielson Goethe, embora as apresentações da Orquestra Philarmônica de São Paulo não tenham se realizado;
	b) apresentação de notas fiscais emitidas em nome de proponente diverso da CRB Projeto Cultural e Editora Ltda.;
	c) pagamentos a duplas sertanejas que se apresentaram em evento pago e sem qualquer relação com o projeto;
	c) pagamentos de atrações circenses, banda cover e serviços fotográficos não relacionados com o projeto.
7.	O fundamento para a instauração da Tomada de Contas Especial, conforme apontado no Relatório de TCE 057/2017 (peça 7) , foi o não atingimento dos objetivos estabelecidos pelo PRONAC nº 07-10680, em decorrência da alteração unilateral do objeto originalmente estabelecido, caracterizando desvio de finalidade e o não atingimento dos objetivos aprovados para o aludido projeto cultural.
8.	O Relatório de Auditoria nº 660/2018, da Controladoria Geral da União (Peça 5, p. 1-3) ratificou o posicionamento do Tomador de Contas. Após serem emitidos o Certificado de Auditoria, o Parecer do Dirigente e o Pronunciamento Ministerial (peça 5, p. 5-6 e 7-8, e peça 10) , o processo foi remetido a esse Tribunal.
9.	A instrução inicial do feito (peça 15) concluiu por que fossem responsabilizadas, solidariamente, a Sra. Celina Borges e a empresa CRB Projeto Cultural e Editora Ltda., pela irregularidade a seguir discriminada:
Irregularidade: alteração unilateral, e sem autorização prévia do MinC, do objeto ajustado no projeto PRONAC nº 07-10680, resultando na não consecução dos objetivos originalmente estabelecidos para o aludido projeto cultural.
10.	Com base na delegação de competência do relator do feito, o Exmo. Ministro Aroldo Cedraz (Portaria AC 1, de 17/1/2009) , foram promovidas as citações das responsáveis solidárias, conforme a seguir discriminado: mediante os Ofícios TCU/Secex-TCE nos 2616/2018 e 2620/2018 (peças 18 e 19) , ambos de 29/10/2018. As responsáveis tomaram ciências dos expedientes citatórios encaminhados, em 6/11/2018, conforme atestam os avisos de recebimento às peças 20 e 21.
	a) Sra. Celina Borges 
	Ofício nº 
	Data do ofício
	Data de recebimento 
	Nome do recebedor 
	Observação
	Fim do Prazo para defesa

	2616
 (peça 19) 
	29/10/2018
	6/11/2018
 (AR - peça 20) 
	Leandro Santos da Silva
	recebido no endereço do responsável, conforme pesquisa de endereço nos sistemas corporativos do TCU.
	21/12/2018

	b) CRB Projeto Cultural e Editora Ltda.
	Ofício nº 
	Data do ofício
	Data de recebimento 
	Nome do recebedor 
	Observação
	Fim do Prazo para defesa

	2620
 (peça 18) 
	29/10/2018
	6/11/2018
 (AR - peça 21) 
	Severina*
	recebido no endereço do responsável, conforme pesquisa de endereço nos sistemas corporativos do TCU (peça 12) 
	21/12/2018

	*nome ilegível
11.	Transcorrido o prazo regimental fixado e mantendo-se inertes as responsáveis solidárias, impõe-se que sejam consideradas revéis, dando-se prosseguimento ao processo, de acordo com o art. 12, § 3º, da Lei 8.443/1992.
EXAME TÉCNICO
Da validade das notificações
12.	Preliminarmente, cumpre tecer breves considerações sobre a forma como são realizadas as comunicações processuais no TCU. A esse respeito, destacam-se o art. 179, do Regimento Interno do TCU (Resolução 155, de 4/12/2002) e o art. 4º, inciso III, § 1º, da Resolução TCU 170, de 30 de junho de 2004, in verbis:
Art. 179. A citação, a audiência ou a notificação, bem como a comunicação de diligência, farse-ão:
I - mediante ciência da parte, efetivada por servidor designado, por meio eletrônico, fac-símile, telegrama ou qualquer outra forma, desde que fique confirmada inequivocamente a entrega da comunicação ao destinatário;
II - mediante carta registrada, com aviso de recebimento que comprove a entrega no endereço do destinatário;
III - por edital publicado no Diário Oficial da União, quando o seu destinatário não for localizado;
 (...) 
Art. 3º As comunicações serão dirigidas ao responsável, ou ao interessado, ou ao dirigente de órgão ou entidade, ou ao representante legal ou ao procurador constituído nos autos, com poderes expressos no mandato para esse fim, por meio de:
I - correio eletrônico, fac-símile ou telegrama;
II - servidor designado;
III - carta registrada, com aviso de recebimento;
IV - edital publicado no Diário Oficial da União, quando o seu destinatário não for localizado, nas hipóteses em que seja necessário o exercício de defesa".
Art. 4º. Consideram-se entregues as comunicações:
I - efetivadas conforme disposto nos incisos I e II do artigo anterior, mediante confirmação da ciência do destinatário;
II - realizadas na forma prevista no inciso III do artigo anterior, com o retorno do aviso de recebimento, entregue comprovadamente no endereço do destinatário;
III - na data de publicação do edital no Diário Oficial da União, quando realizadas na forma prevista no inciso IV do artigo anterior.
§ 1º O endereço do destinatário deverá ser previamente confirmado mediante consulta aos sistemas disponíveis ao Tribunal ou a outros meios de informação, a qual deverá ser juntada ao respectivo processo.
 (...) 
13.	Bem se vê, portanto, que a validade da citação via postal não depende de que o aviso de recebimento seja assinado pelo próprio destinatário da comunicação, o que dispensa, no caso em tela, a entrega do AR em "mãos próprias". A exigência da norma é no sentido de o Tribunal verificar se a correspondência foi entregue no endereço correto, residindo aqui a necessidade de certeza inequívoca. 
14.	Não é outra a orientação da jurisprudência do TCU, conforme se verifica dos julgados a seguir transcritos:
São válidas as comunicações processuais entregues, mediante carta registrada, no endereço correto do responsável, não havendo necessidade de que o recebimento seja feito por ele próprio (Acórdão 3648/2013-TCU-Segunda Câmara, Relator Ministro JOSÉ JORGE) ;
É prescindível a entrega pessoal das comunicações pelo TCU, razão pela qual não há necessidade de que o aviso de recebimento seja assinado pelo próprio destinatário. Entregandose a correspondência no endereço correto do destinatário, presume-se o recebimento da citação. (Acórdão 1019/2008-TCU-Plenário, Relator Ministro BENJAMIN ZYMLER) ;
As comunicações do TCU, inclusive as citações, deverão ser realizadas mediante Aviso de Recebimento - AR, via Empresa Brasileira de Correios e Telégrafos, bastando para sua validade que se demonstre que a correspondência foi entregue no endereço correto. (Acórdão 1526/2007-TCU-Plenário, Relator Ministro AROLDO CEDRAZ) .
15.	A validade do critério de comunicação processual do TCU foi referendada pelo Supremo Tribunal Federal, nos termos do julgamento do MS-AgR 25.816/DF, por meio do qual se afirmou a desnecessidade da ciência pessoal do interessado, entendendo-se suficiente a comprovação da entrega do "AR" no endereço do destinatário:
EMENTA: AGRAVO REGIMENTAL. MANDADO DE SEGURANÇA. DESNECESSIDADE DE INTIMAÇÃO PESSOAL DAS DECISÕES DO TRIBUNAL DE CONTAS DA UNIÃO. ART. 179 DO REGIMENTO INTERNO DO TCU. INTIMAÇÃO DO ATO IMPUGNADO POR CARTA REGISTRADA, INICIADO O PRAZO DO ART. 18 DA LEI nº 1.533/51 DA DATA CONSTANTE DO AVISO DE RECEBIMENTO. DECADÊNCIA RECONHECIDA. AGRAVO IMPROVIDO.
O envio de carta registrada com aviso de recebimento está expressamente enumerado entre os meios de comunicação de que dispõe o Tribunal de Contas da União para proceder às suas intimações.
O inciso II do art. 179 do Regimento Interno do TCU é claro ao exigir apenas a comprovação da entrega no endereço do destinatário, bastando o aviso de recebimento simples.
16.	No caso vertente, a citação de cada um dos responsáveis se deu em endereços provenientes de pesquisas de endereços realizadas pelo TCU (vide 10 supra) , de forma bastante zelosa, tendo se efetuado as notificações em endereços provenientes das bases de dados do próprio TCU. A entrega dos ofícios citatórios nesses endereços ficou comprovada.
Da revelia
17.	Nos processos do TCU, a revelia não leva à presunção de que seriam verdadeiras todas as imputações levantadas contra os responsáveis, diferentemente do que ocorre no processo civil, em que a revelia do réu opera a presunção da verdade dos fatos narrados pelo autor. Dessa forma, a avaliação da responsabilidade do agente não pode prescindir da prova existente no processo ou para ele carreada. 
18.	Ao não apresentar sua defesa, o responsável deixou de produzir prova da regular aplicação dos recursos sob sua responsabilidade, em afronta às normas que impõem aos gestores públicos a obrigação legal de, sempre que demandados pelos órgãos de controle, apresentar os documentos que demonstrem a correta utilização das verbas públicas, a exemplo do contido no art. 93 do Decreto-Lei 200/67: "Quem quer que utilize dinheiros públicos terá de justificar seu bom e regular emprego na conformidade das leis, regulamentos e normas emanadas das autoridades administrativas competentes." 
19.	Não obstante a revelia configurada neste processo, e em prestígio ao princípio da verdade real que informa os processos no TCU, foram os autos novamente compulsados, não se identificando qualquer elemento que pudesse alterar as conclusões que fundamentaram as citações realizadas.
20.	Mediante o Acórdão 1441/2016-TCU-Plenário, foi uniformizada a jurisprudência do TCU, no sentido de que a prescrição de sua pretensão punitiva se subordina ao prazo geral de prescrição indicado no art. 205 do Código Civil, que é de 10 anos, contado da data de ocorrência da irregularidade sancionada, nos termos do art. 189 do Código Civil, sendo este prazo interrompido pelo ato que ordenar a citação, a audiência ou a oitiva do responsável. No caso em exame, não ocorreu a prescrição, uma vez que a transferência dos recursos teve início em 22/12/2009, e o ato que determinou a citação dos responsáveis ocorreu em 29/10/2018.
21.	Por outro lado, em se tratando de processo em que as partes interessadas não se manifestaram acerca das irregularidades imputadas, não há elementos para que se possa efetivamente aferir e reconhecer a ocorrência de boa-fé na conduta dos responsáveis, podendo este Tribunal, desde logo, proferir o julgamento de mérito pela irregularidade das contas, nos termos dos §§ 2º e 6º do art. 202 do Regimento Interno do TCU.
22.	Dessa forma, a Sra. Celina Borges e a empresa CRB Projeto Cultural e Editora Ltda devem ser consideradas revéis, nos termos do art. 12, §3º, da Lei 8.443/1992, devendo as respectivas contas ser julgadas irregulares, com a condenação solidária das responsáveis ao pagamento do débito apurado nos autos, sem prejuízo da aplicação de multa individual, com fundamento no art. 57 da Lei 8.443/1992.
CONCLUSÃO
19.	Em face da revelia da Sra. Celina Borges e da empresa CRB Projeto Cultural e Editora Ltda, e inexistindo nos autos elementos que permitam concluir pela ocorrência de boa-fé ou de outros excludentes de culpabilidade das responsáveis solidárias, propõe-se que as respectivas contas sejam julgadas irregulares e que as responsáveis sejam condenadas ao pagamento do débito apurado nos autos, bem como lhes sejam aplicadas multas individuais, com fundamento no art. 57 da Lei 8.443/1992.
PROPOSTA DE ENCAMINHAMENTO
20.	Diante do exposto, submetem-se os autos à consideração superior, propondo ao Tribunal:
a)	considerar revéis a Sra. Celina Borges (CPF XXX.713.118-XX) e a empresa CRB Projeto Cultural e Editora Ltda. (CNPJ 07.011.021/0001-51) , com fundamento no § 3º, art. 12, Lei 8.443/1992;
b) com fundamento nos arts. 1º, inciso I; 16, inciso III, alíneas "b" e "c"; 19 e 23, inciso III, todos da Lei 8.443/1992, e nos arts. 1º, inciso I; 209, incisos II e III; 210 e 214, inciso III, do Regimento Interno TCU, julgar irregulares as contas da Sra. Celina Borges (CPF XXX.713.118-XX) e da empresa CRB Projeto Cultural e Editora Ltda. (CNPJ 07.011.021/0001-51) , e condená-las ao pagamento das quantias a seguir especificadas, com a fixação do prazo de quinze dias, a contar da notificação, para comprovar, perante o Tribunal (art. 214, inciso III, alínea "a", do Regimento Interno) , o recolhimento da dívida aos cofres do Fundo Nacional de Cultura, atualizada monetariamente e acrescida dos juros de mora, calculados a partir das datas indicadas, até a data do efetivo recolhimento, na forma prevista na legislação em vigor:
	VALOR R$
	DATA

	342.000
	 22/12/2009

	80.000,00
	29/12/2009

	87.000,00
	29/12/2009

	5.000,00
	25/2/2011

	5.000,00
	25/2/2011

	5.000,00
	15/3/2011

	15.000,00
	16/3/2011

	5.000,00
	15/4/2011

	5.000,00
	15/5/2011

	5.000,00
	22/6/2011

	56.198,75
	8/7/2011

	56.198,75
	2/8/2011

	100.000,00
	20/9/2011

	47.868,02
	11/10/2011

	1.762,80
	11/10/2011

	19.000,00
	14/10/2011

	100.000,00
	24/10/2011

	100.000,00
	25/10/2011

	50.000,00
	25/10/2011

	118.840,00
	21/11/2011

c) aplicar, individualmente, à Sra. Celina Borges (CPF XXX.713.118-XX) e à empresa CRB Projeto Cultural e Editora Ltda. (CNPJ 07.011.021/0001-51) , a multa prevista no art. 57 da Lei 8.433/1992, fixando-lhes o prazo de quinze dias, a contar da notificação, para comprovarem, perante o Tribunal (art. 214, inciso III, alínea "a", do Regimento Interno) , o recolhimento das dívidas aos cofres do Tesouro Nacional, atualizadas monetariamente desde a data do acórdão que vier a ser proferido até a do efetivo recolhimento, se forem pagas após o vencimento, na forma da legislação em vigor;
d) autorizar, desde logo, nos termos do art. 28, inciso II, da Lei 8.443/1992, a cobrança judicial das dívidas caso não atendidas as notificações;
e) autorizar o pagamento das dívidas em até 36 parcelas mensais e consecutivas, nos termos do art. 26 da Lei 8.443/1992 e do art. 217 do Regimento Interno, fixando-lhe o prazo de quinze dias, a contar do recebimento da notificação, para comprovar perante o Tribunal o recolhimento da primeira parcela, e de trinta dias, a contar da parcela anterior, para comprovar o recolhimento das demais parcelas, devendo incidir sobre cada valor mensal, atualizado monetariamente, os juros de mora devidos, na forma prevista na legislação em vigor;
f) alertar às responsáveis que a falta de comprovação do recolhimento de qualquer parcela importará no vencimento antecipado do saldo devedor, nos termos do § 2º do art. 217 do Regimento Interno deste Tribunal;
g) enviar cópia do Acórdão que vier a ser proferido ao Ministério da Cultura - MinC, à Secretaria Federal de Controle Interno e às responsáveis, para ciência, informando que a deliberação, acompanhada do Relatório e Voto que a fundamentarem, estará disponível para consulta no endereço www.tcu.gov.br/acordaos, além de esclarecer que, caso requerido, o TCU poderá fornecer as correspondentes cópias, em mídia impressa, aos interessados e às responsáveis arrolados nestes autos;
h) encaminhar cópia da deliberação, bem como do relatório e do voto que a fundamentarem, ao Procurador-Chefe da Procuradoria da República no Estado de São Paulo, nos termos do § 3º do art. 16 da Lei 8.443/1992 c/c o § 7º do art. 209 do Regimento Interno do TCU, para adoção das medidas que entender cabíveis."
	É o Relatório.

não há.

Subprocurador-Geral Lucas Rocha Furtado.

TOMADA DE CONTAS ESPECIAL. RECURSOS CAPTADOS COM FUNDAMENTO NA LEI 8.313/1991 (ATUAL LEI DE INCENTIVO À CULTURA). OBJETIVOS NÃO ALCANÇADOS. CITAÇÃO. REVELIA. CONTAS IRREGULARES. DÉBITO. MULTA.

TOMADA DE CONTAS ESPECIAL (TCE)

Secretaria de Controle Externo de Tomada de Contas Especial (SecexTCE).

Trata-se de Tomada de Contas Especial instaurada pelo Ministério da Cultura (MinC) em desfavor da empresa CRB Projeto Cultural e Editora Ltda. e de sua sócia-administradora, Celina Borges (desde 14/9/2004, cf. peça 12) , em virtude da não consecução dos objetivos pactuados para a execução do projeto cultural "Sintonia Musical" (PRONAC 07-10680) , celebrado com base no art. 3º, inciso II, alínea "c", e 25, inciso IV, da Lei 8.313/1991, para a realização de seis concertos com a Orquestra Philarmônica de São Paulo, sob a regência do maestro Solielson Goethe (peça 3, 24-26) .
2.	Foi autorizada a captação de R$ 1.708.200,00, do qual foi captado o percentual de 70,47%, equivalente ao montante de R$ 1.203.868,32.
3.	O dano apurado nesta TCE, considerado como a totalidade dos recursos captados, tem origem em exame do MinC que concluiu pela execução de objeto diverso do ajustado no PRONAC 07-10680 (realização de seis concertos com a Orquestra Philarmônica de São Paulo, com a regência do maestro Solielson Goethe) , realizando apenas quatro apresentações, das quais três foram da Jazz Big Band, em 31/3/2010, 11/3/2011 e 17/9/2011, e uma da Orquestra Bachiana, em 4/11/2011. Ademais, foram cometidas as seguintes irregularidades, relativas à prestação de contas:
	a) recibos emitidos em nome do maestro Solielson Goethe, embora as apresentações da Orquestra Philarmônica de São Paulo não tenham se realizado;
	b) apresentação de notas fiscais emitidas em nome de proponente diverso da CRB Projeto Cultural e Editora Ltda.;
	c) pagamentos a duplas sertanejas que se apresentaram em evento pago e sem qualquer relação com o projeto;
	d) pagamentos de atrações circenses, banda cover e serviços fotográficos não relacionados com o projeto.
4.	Depois de processada na fase interna, a presente TCE foi remetida regularmente ao TCU. 
5.	Na fase externa, foram citados Celina Borges e a empresa CRB Projeto Cultural e Editora Ltda. Ao fim de seu exame, a Unidade Técnica, com apoio do Ministério Público junto ao TCU, propõe a revelia dos responsáveis, dando-se prosseguimento ao processo, de acordo com o art. 12, § 3º, da Lei 8.443/1992, além do julgamento pela irregularidade de suas contas, condenação em débito e multa do art. 57 da Lei 8.443/1992.
6.	Acolho como razões de decidir os argumentos oferecidos pela unidade instrutiva, sem prejuízo das considerações que teço a seguir.
7.	Como bem defendeu a Unidade Técnica, são válidas as citações via postal realizadas, já que a exigência normativa a respeito de comunicações processuais desta Corte é no sentido de o Tribunal verificar se a correspondência foi entregue no endereço correto (e.g Acórdão 3648/2013-TCU-Segunda Câmara, 1019/2008 - Plenário e 1526/2007 - Plenário) .
8.	Ao não apresentar sua defesa, o responsável deixou de produzir prova da regular aplicação dos recursos sob sua responsabilidade, em afronta às normas que impõem aos gestores públicos a obrigação legal de, sempre que demandados pelos órgãos de controle, apresentar os documentos que demonstrem a correta utilização das verbas públicas, a exemplo do contido no art. 93 do Decreto-Lei 200/67.
9.	Não obstante a revelia configurada neste processo, e em prestígio ao princípio da verdade real, foram os autos novamente compulsados, não se identificando qualquer elemento que pudesse alterar as conclusões que fundamentaram as citações realizadas. 
10.	Assim, não há elementos para que se possa efetivamente aferir e reconhecer a ocorrência de boa-fé na conduta dos responsável, podendo este Tribunal, desde logo, proferir o julgamento de mérito pela irregularidade das contas, conforme combinação dos §§ 2º e 6º do art. 202 do Regimento Interno do TCU, assim como a cominação de débito e multa do art. 57 da Lei 8.443/1992, já que, restou demonstrada a não ocorrência de prescrição da pretensão punitiva.
	Ante o exposto, VOTO para que seja adotada a deliberação que ora submeto a este Colegiado.
TCU, Sala das Sessões Ministro Luciano Brandão Alves de Souza, em 9 de julho de 2019.
AROLDO CEDRAZ 
Relator